【裁判字號】    90,訴,151
【裁判日期】    900330
【裁判案由】    違反就業服務法
【裁判全文】
臺灣屏東地方法院刑事判決                          八十七年度訴字第二七二號
    公  訴  人  臺灣屏東地方法院檢察署檢察官
    被      告  劉永輝
右被告因違反槍砲彈藥刀械管制條例等案件，經檢察官提起公訴（八十七年度偵字第
一０五五、一四五０、一九六三號），本院判決如左：
    主  文
劉永輝被訴連續施用第二級毒品部分，免刑。扣案安非他命壹包（驗後毛重零點玖參
公克）及玻璃吸食器壹支，均沒收銷燬之。
劉永輝連續明知為禁藥而轉讓，處有期徒刑柒月。又未經許可，持有子彈，處有期徒
刑伍月，併科罰金新臺幣拾萬元，罰金如易服勞役，以新台幣玖佰元即銀元參佰元折
算壹日；扣案霰彈壹個沒收。又未經許可，持有可發射子彈具有殺傷力之槍枝，處有
期徒刑壹年捌月，併科罰金新臺幣玖拾萬元，罰金如易服勞役，以罰金總額與陸個月
之日數比例折算；扣案改造手槍壹支（連同彈匣壹個）沒收；並於刑之執行完畢或赦
免，令入勞動場所，強制工作，其期間為參年。應執行有期徒刑貳年陸月，併科罰金
新臺幣玖拾伍萬元，罰金如易服勞役，以罰金總額與陸個月之日數比例折算；扣案霰
彈壹個、改造手槍壹枝（連同彈匣壹個），均沒收；並於刑之執行完畢或赦免，令入
勞動場所，強制工作，其期間為參年。
    事  實
一、劉永輝基於施用第二級毒品安非他命之概括犯意，連續自八十七年一月間起，至
    同年二月八日下午七時許，在其屏東市○○街一七七號住處等地，多次吸用安非
    他命，約每三、四日吸用一次。
二、又劉永輝明知安非他命亦屬禁藥，另基於轉讓禁藥之概括犯意，於八十七年一月
    中旬起，在上開華二街之住處，將少量之安非他命，多次無償提供陳慶全（另案
    被告）與其一起吸用，而為轉讓禁藥，最後一次係於八十七年二月八日下午七時
    許，在上揭住處提供給安非他命予陳慶全吸用。
三、劉永輝又於八十六年十一、十二月間某日（起訴書指係於八十七年二月間某日）
    ，在上開華二街住處附近道路，拾獲具有殺傷力之制式霰彈一個，嗣即基於持有
    子彈之犯意，置在住處內，而未經許可，持有子彈一個。
四、另劉永輝因受林秉順（另案被告）囑託購槍，而基於持有槍枝之犯意，於八十七
    年二月七日下午十時許，在高雄市六合夜市某處，以新台幣五千五百元之價格，
    向不詳姓名者，購得可發射子彈具有殺傷力之改造手槍一支（管制編00000
    00000號），而未經許可，持有上開槍枝，並告知林秉順，嗣林秉順於八十
    七年二月九日下午二時許，因竊盜及毒品危害防制條例案件，在屏東市○○路三
    四０號宅為警查獲，乃供出劉永輝持有槍枝之情，經警指示其聯絡劉永輝帶槍至
    該宅交付，當日下午三、四時許，劉永輝攜帶該槍在林秉順宅外之際，經警圍捕
    未獲，其脫逸後旋至屏東縣警察局屏東分局刑事組躲避，與相識之組員洪祥益會
    面，佯稱其遭人無故毆打，並提及其持有未經改造之原廠玩具手槍，洪祥益為免
    劉永輝帶槍惹事生非，乃促劉永輝交出該槍，嗣劉永輝離去後，又囑由友人陳慶
    全至其住處取出安非他命零點九八公克（驗後毛重零點九三公克）及玻璃吸食器
    一支（起訴書漏載扣案之玻璃吸食器一支），惟經警埋伏查獲予以扣案，再經陳
    慶全聯絡劉永輝，得知劉永輝又在屏東分局刑事組，乃於當日下午六時許予以查
    獲（起訴書認係於八十七年二月十日下午一時許，在屏東市○○街一七七號查獲
    ），嗣得知劉永輝之槍係交予洪祥益，乃起出該槍扣案，再於劉永輝住處內查獲
    霰彈一個扣案。案經高雄市政府警察局三民第二分局報請臺灣高雄地方法院檢察
    署檢察官呈由臺灣高等法院高雄分院檢察署檢察長令轉臺灣屏東地方法院檢察署
    檢察官偵查暨經高雄市政府警察局三民第二分局報請偵查起訴。
    理  由
一、訊據被告劉永輝坦承多次施用安非他命犯行，又陳慶全在警訊亦供稱曾與被告一
    起吸用安非他命，且其尿液經高雄市立凱旋醫院檢驗，亦呈安非他命陽性反應，
    有檢驗成績書在卷可稽，又有扣案安非他命零點九八公克（驗後毛重零點九三公
    克）亦經高雄醫學院附設中和紀念醫院鑑驗成分無訛，有檢驗報告單在卷可稽，
    另有扣案之玻璃吸食器一支扣案為佐，被告此部分自白核與事實相符，此部分施
    用犯行堪以認定。
二、又被告坦承曾提供安非他命與陳慶全一起吸用之情，又陳慶全在警訊係指稱其所
    吸用安非他命係被告所提供，其自八十七年一月中旬起多次吸用，最後一次係於
    八十七年二月八日下午九時，在被告之住處一起吸用，查獲時係受被告之囑在該
    住處內取出安非他命及玻璃吸食器等情，在偵訊仍指係被告提供安非他命與其吸
    用，扣案安非他命係被告所有之語，又陳慶全亦確有吸用安非他命之犯行，有其
    尿液檢驗成績書為憑；衡陳慶全與被告互係好友，應無虛指，所述堪信，足認被
    告確有無償供給安非他命與陳慶全，且係多次提供，公訴意旨認被告僅於八十七
    年一月間某日無償提供安非他命予陳慶全，並非可採；其此部分轉讓犯行，亦堪
    認定。
三、就被告持有霰彈一個部分之事實，業據其供承不諱，扣案之霰彈一個，乃制式子
    彈具殺傷力，亦經內政部警政署刑事警察局鑑驗明確，有該鑑驗通知書在卷可稽
    ，公訴意旨雖指被告係於八十七年二月間某日起持有霰彈，惟被告迭承係在查獲
    二、三個月前拾獲取得，堪信非虛，公訴人所指被告持有霰彈之時間，尚與事實
    未符；綜合上述，被告此部分事證明確，要堪認定。
四、被告關於持有改造手槍一支，自承該槍係其受陳慶全之託在高雄購得，未交付前
    即經查獲，惟辯稱該槍係在玩具模型店購得，並未拆封，不知係有改造，其在查
    獲前已主動已提交該槍予友人刑警洪祥益云云。經查扣案槍枝係改造手，槍管阻
    鐵已經拆除，機械性能良好，可擊發適用子彈，具殺傷力等情，亦有右揭鑑驗通
    知書為憑，又陳慶全在本院證稱其曾囑被告為其購得槍枝，洪祥益亦證稱被告在
    屏東分局內交出該槍等情，固與被告所供相符，惟洪祥益另指交槍時已無封套包
    裝，足見應非經由模型玩具店售出之玩具手槍，況該槍管之阻鐵已經拆除，已具
    有殺傷力，並非一般玩具手槍，苟非被告有意購得，賣槍者斷不致以該種槍枝相
    售，被告所辯不知係改造槍枝云云，悖於情理，不足採信；又其雖在查獲前交出
    該槍予身為刑警之友人洪祥益，惟洪祥益係為避免其惹事而予以收取，被告並非
    向警自承犯行接受裁判，且其在事先已經高雄市政府警察局三民第二分局刑警翁
    健嘉等人發覺涉嫌持槍，亦據陳慶全及翁健嘉證述在卷，被告交槍，亦與自首無
    關，其此部分持槍犯行，亦堪認定。
五、查本件被告在吸用安非他命行為時，係犯麻醉藥品管理條例第十三條之一第二項
    第四款之非法吸用化學合成麻醉藥品罪，惟依八十七年五月二十二日公布施行之
    毒品危害防制條例第二條第二項第二款規定，其行為後在本院裁判時，所為係犯
    該條例第十條第二項之施用第二級毒品罪，經綜合比較上開二罪全部罪刑之結果
    ，係以新法之規定有利於被告，依刑法第二條第一項前段規定，自應依毒品危害
    防制條例處斷；被告先後多次施用，時間相接，犯意概括，構成要件相同，為連
    續犯，應依刑法第五十六條規定以一罪論。又施用第二級毒品，其施用者經送觀
    察勒戒後，無繼續施用毒品傾向者，在審判中之案件，由法院依修正後規定，應
    為免刑之判決，毒品危害防制條例第三十五條第三款、第二十條第二項規定甚明
    ；茲被告前經本院依該條例第二十條第一項、第三十五條第三款前段規定，於八
    十七年七月六日裁定先將被告送勒戒處所觀察勒戒，八十七年十一月二日開始執
    行，嗣經勒戒處所研判，被告已無繼續施用毒品傾向，有臺灣屏東看守所附設勒
    戒處所證明書一紙在卷可稽，依右揭規定，被告此部分犯行，自應諭知免刑，爰
    判決如主文第一項所示。至扣案安非他命一包驗後餘重零點九三公克及玻璃吸食
    器一支，係與被告之施用犯行有關，應依上開條例第十八條第一項前段規定，併
    諭知沒收銷燬。
六、又安非他命亦屬屬禁藥，業經公告並為警查緝甚熾，被告自係明知，且亦屬八十
    七年五月二十二日公布施行之毒品危害防治條例所定之第二級毒品，被告轉讓禁
    藥之行為時，係在上開條例公布施行之前，經比較該條例第八條第二項之轉讓第
    二級毒品罪，其法定刑重於藥事法第八十三條第一項之轉讓禁藥罪，依刑法第二
    條第一項但書規定，自應適用藥事法之規定處斷，被告此部分所為，係犯藥事法
    第八十三條第一項之轉讓禁藥罪。又被告多次轉讓犯行，時間相接，犯意概括，
    罪名同一，為連續犯，應依刑法第五十六條規定，以一罪論並加重其刑；至其非
    法持有安非他命之低度行為，已經高度之轉讓犯行所吸收，不另論罪；公訴人雖
    僅就被告轉讓禁藥一次之犯行起訴，惟其餘未經起訴之多次轉讓，係與已經起訴
    部分係有連續犯之裁判上一罪關係，亦為起訴效力所及，本院自應併予審判。再
    查被告未經許可，持有霰彈一個，係犯槍砲彈藥刀械管制條例第十二條第四項之
    持有子彈罪（起訴書顯然誤引法條為第十二條第三項）；又未經許可持有可發射
    子彈具有殺傷力之改造手槍，係犯該條例第十一條第四項之持有槍枝罪（起訴書
    顯然誤引該條例第十一條第三項）；被告先係因拾獲而持有霰彈已二、三個月，
    嗣受託而購買改造手槍僅持有三日，對於持有槍枝及子彈之實力支配力，雖曾經
    同時存在，惟其取得持有之動機個別，原因互異，並非出於同一取得行為而繼續
    持有，乃先後觸犯二罪名，係屬個別二罪，公訴人指係一行為而犯，有想像競合
    關係，尚有未洽。被告所犯上開三罪，應予分論併罰。茲審酌被告供給安非他予
    人吸用，又拾獲而持有霰彈，受託購得槍枝等動機、目的，多次轉讓禁藥，對國
    民身心健康所生之危害甚鉅，持有槍彈各一，持有槍枝之期間未久等手段情節，
    危害社會治安及人民之生命財產安全，惟犯後曾經自白部分犯行等情及其他一切
    情狀，爰就其所犯，分別量處如主文第二項所示之刑，併就罰金刑部分諭知如易
    服勞役之折算標準；扣案之霰彈一個及改造手槍一支，均係違禁物，併在各該罪
    刑部分宣告沒收；又被告所犯持有槍枝罪部分，業經判處有期徒刑，衡其持有槍
    枝之犯罪性質，對於社會秩序危害性嚴重，足認被告具有高度之社會危險性，係
    有施以保安處分矯治預防之必要，爰依槍砲彈藥刀械管制條例第十九條第一項規
    定，諭知應於刑之執行完畢或赦免後，令入勞動場強制工作三年；末就分別宣告
    其罪之刑，定其應執行刑。
八、據上論斷，應依刑事訴訟法第二百九十九條第一項前段，藥事法第八十三條第一
    項、毒品危害妨治條例第十條第二項、第三十五條第三款後段、第二十條第二項
    前段、第十八條第一項前段，槍砲彈藥刀械管制條例第十一條第四項、第十二條
    第四項、第十九條第一項，刑法第二條第一項、第十一條、第五十六條、第三十
    八條第一項、第四十二條第二項、第三項、第五十一條第五款，現行法規所定貨
    幣單位折算新臺幣條例第二條、罰金罰鍰提高標準條例第二條，判決如主文。
本案經檢察官洪士傑到庭執行職務。
中      華      民      國    八十八    年      二月      九      日
                                      臺灣屏東地方法院刑事第二庭
                                          法  官  藍  庭  光
右判決正本證明與原本無異。對於本判決如有不服應於收受送達後十日內向本院提出
上訴書狀上訴於台灣高等法院高雄分院並按他造當事人之人數附具繕本。
中      華      民      國    八十八    年      二      月      九      日
                                          書記官  林  春  杏
（附錄本案論罪科刑法條全文）
藥事法第八十三條第一項：
明知為偽藥或禁藥，而販賣、供應、調劑、運送、寄藏、牙保、轉讓或意圖販賣而陳
列者，處五年以下有期徒刑，得併科新臺幣十萬元以下罰金。
槍砲彈藥刀械管制條例第十一條第四項：
未經許可，持有、寄藏或意圖販賣而陳列第一項所列各式槍之一者，處一年以上七年
以下有期徒刑，併科新臺幣七百萬元以下罰金。
槍砲彈藥刀械管制條例第十二條第四項：
未經許可，持有、寄藏或意圖販賣而陳列子彈者，處五年以下有期徒刑，併科新臺幣
三百萬元以下罰金。


司法院資訊處製作；財團法人民間司法改革基金會備份。
